# 企业委派 2 名员工为客户提供后续服务，每月补贴直接发给员工个人，企业是否确认收入 [

提问人：chuangz11 时间：2015-09-30 09:45:23
A集团下有一全资子公司，为P2P平台，提供融资服务，集团为借款人提供融入资金和投后咨询管理服务，在咨询服务合同中约定提供咨询服务按筹集金额的月利率乘以借款期限计算，还约定委派一名副总经理和一名财务人员提供投后资金管理服务，由委派的员工和借款人公司人员共同管理借款人的公章、财务专用章，使用该笔借款资金需经A公司委派的副总经理签字，每月借款人直接给该 2名员工补贴 3 万，该补贴金额直接给公司委派员工，公司没有收到这笔钱，请问这 3 万A集团是否应确认收入，缴纳增值税等相关税金？对于该事项，CPA 应关注哪些问题？谢谢！

回答人：chenyiwei
此问题的关键是：在会计上，根据《企业会计准则第 9 号——职工薪酬》对“职工”的定义和判断标准，这两人应作为哪一方的“职工”。
如果属于该子公司的“职工”，则虽然这些补贴没有经过该子公司直接支付给其个人，也应当确认为该子公司的收入和成本；如果属于借款方的“职工”，则该子公司账面上无需体现。
具体可参考即将发布的《瑞华研究 2015 》中的以下问题解答：
问题1-4-2（企业对劳务派遣人员薪酬的核算和列报） 问题： 对于企业与劳务公司签订的保洁、绿化等长期劳务合同或类似的劳务合同，相关劳务支出是否作为职工薪酬支出？ 解答： 《企业会计准则第 9 号——职工薪酬（ 2014 年修订）》第三条规定：“本准则所称职工，是指与企业订立劳动合同的所有人员，含全职、兼职和临时职工，也包括虽未与企业订立劳动合同但由企业正式任命的人员。未与企业订立劳动合同或未由其正式任命，但向企业所提供服务与职工所提供服务类似的人员，也属于职工的范畴，包括通过企业与劳务中介公司签订用工合同而向企业提供服务的人员。” 根据《〈企业会计准则第 9 号——职工薪酬（ 2014 年修订）〉应用指南》： “三、关于职工和职工薪酬的定义 （一）职工的定义 本准则所称的职工，是指与企业订立劳动合同的所有人员，含全职、兼职和临时职工，也包括虽未与企业订立劳动合同但由企业正式任命的人员。具体而言，本准则所称的职工至少应当包括： 1.与企业订立劳动合同的所有人员，含全职、兼职和临时职工。按照我国《劳动法》和《劳动合同法》的规定，企业作为用人单位应当与劳动者订立劳动合同。本准则中的职工首先应当包括这部分人员，即与企业订立了固定期限、无固定期限或者以完成一定工作作为期限的劳动合同的所有人员。 2.未与企业订立劳动合同但由企业正式任命的人员，如部分董事会成员、监事会成员等。企业按照有关规定设立董事、监事，或者董事会、监事会的，如所聘请的独立董事、外部监事等，虽然没有与企业订立劳动合同，但属于由企业正式任命的人员，属于本准则所称的职工。 3.在企业的计划和控制下，虽未与企业订立劳动合同或未由其正式任命，但向企业所提供服务与职工所提供服务类似的人员，也属于职工的范畴，包括通过企业与劳务中介公司签订用工合同而向企业提供服务的人员，这些劳务用工人员属于本准则所称的职工。” 需要注意的是：此类实质上符合“职工”定义的劳务派遣人员的相关费用属于职工薪酬规范范围，在 2006版的《企业会计准则第 9 号——职工薪酬》下已有此规定，并不是本次（ 2014 年）职工薪酬准则修订后引入的新规定。 因此，对于外派劳务人员相关费用，企业应根据是否具备对这些劳务人员的工作分配、业绩考核和报酬决定、奖惩、辞退等实质性的管理权力，这些人员所从事的工作内容与本企业正式职工是否存在实质性差异等因素，分析这些劳务人员在经济实质上是否属于《企业会计准则第 9 号——职工薪酬》所定义的“职工”。如果属于“职工”的，则其报酬（扣除可以明确识别和确定的工具使用费、劳务派遣机构管理费等不属于劳动报酬的部分）属于职工薪酬的范畴，作为短期职工薪酬进行核算。但是即使这些人在会计意义上属于本企业的“职工”，其相关薪酬费用也是在“应付职工薪酬”科目下单独设置“劳务派遣人员费用”或类似明细科目进行核算，不纳入工资总额统计，不作为计提职工福利费、工会经费和职工教育经费的基数。但在企业所得税税务处理方面，根据《国家税务总局关于企业所得税应纳税所得额若干税务处理问题的公告》（国家税务总局公告[2012]15号）第一条规定，“企业因雇用季节工、临时工、实习生、返聘离退休人员以及接受外部劳务派遣用工所实际发生的费用，应区分为工资薪金支出和职工福利费支出，并按《企业所得税法》规定在企业所得税前扣除。其中属于工资薪金支出的，准予计入企业工资薪金总额的基数，作为计算其他各项相关费用扣除的依据”。 就本案例中提到的“企业与劳务公司签订的保洁、绿化等长期劳务合同或类似的劳务合同”而言，可以根据合同条款的约定来判断所涉及的劳务人员是否为公司的“职工”，其核心关注点是：劳务公司是否需就被派遣人员向本企业提供的劳务，对本企业直接承担责任。例如，如果该合同中明确约定了应提供服务的具体内容和工作要求，但没有对所需人数、劳务人员个人薪资水平等与劳务人员个人直接相关的问题作出约定，而是由服务公司根据合同中对其服务内容和服务质量的要求自行作出决定的，则这种情况下的劳务人员管理权限很可能是在服务公司，相应地这些劳务人员不是本企业的“职工”。反之，如果该合同中明确约定了人数、个人资质要求、个人薪酬水平、对个人的业绩考核要求等与劳务人员个人直接相关的事项，但没有约定服务公司直接对所提供的保洁、绿化等劳务承担责任，则这些劳务人员应认定为本企业的“职工”的可能性较大。 站在劳务公司（劳务派遣服务机构）的角度，上述问题还会对其对于劳务人员费用的核算应采用“总额法”还是“净额法”的判断产生影响。如果经分析认为这些劳务人员是本劳务公司的“职工”，则其相关费用在本劳务公司账上应采用“总额法”核算，即把向用工单位收取的全部款项确认为营业收入，将劳务人员相关费用确认为营业成本。反之，如果这些劳务人员应属于用工单位的“职工”，而不是本劳务公司的“职工”，则其相关费用在本劳务公司账上采用“净额法”核算的可能性相对较大。

提问人：chuangz11 时间：2015-10-02 14:32:48
谢谢陈版主！委派的 2 两名员工是集团A公司的员工，且集团也有支付给投后管理员工每月基本工资，补贴每月由客户直接支付，如果是这样，每月补贴的 3 万，集团A公司是不是应该将这 3 万确认收入（提供咨询管理服务）和成本？（ 2 ）另企业把所有员工的工资都计入管理费用-工资中，是否应该将这些投后管理人员工资调整至营业成本科目？（ 3 ）企业提供咨询管理服务缴纳增值税，是不是对于这 3 万也是应缴纳增值税和附加税？（ 4 ）因为这 3 万是客户直接支付给A集团公司员工的，A集团没有任何的资金流转过程和记录，对于我们审计，是否应该获取必要的审计证据，如果对方是支付现金给这 2 名员工，该如果获取审计证据？（ 5 ）这两名员工是集团A公司的员工，A公司具有代扣代缴个人所得税义务，集团A公司只是按支付的基本工资申报个税，对于客户支付的补贴，集团A公司都不管，请问A公司是否面临没有尽到代扣代缴义务的风险？

回答人：chenyiwei
1 、是。A集团应将客户直接支付给派驻人员的补贴计入其收入和成本。 2 、这些投后管理人员为客户提供的服务是直接赚取收入的活动，其工资应调整至营业成本科目，与收入配比。 3 、我理解此处税务处理和会计处理的原则应一致。 4 、应当向客户函证（包括协议条款和款项直接支付情况）、查看A集团与客户的服务合同中对派驻人员待遇的约定、查阅个人所得税扣缴凭证等。 5 、涉及从两处取得工资薪金收入的问题，A公司应就其直接支付的基本工资履行扣缴义务，同时个人由年度申报的义务。